# 请问由于同业竞争的合并问题

提问人：tongyuan325348 时间：2021-03-19 08:05:06
请教陈版，目前碰到一个问题，A公司为了上市，把实际控制人的侄子控制的另一家可能形成同业竞争的B公司（A、B公司在收购前没有直接股权关系），以B公司的实缴资本的价格买下来，由于B公司有以前的亏损，因此买价与账面净资产或公允净资产都有一个差。不存在委托持股、代持股份、协议控制等情况。
那么这算是非同一控制下企业合并吗？可以形成商誉吗？B公司目前没有形成收入，只有一些费用。公司的战略虽然是为避免同业竞争，然而也准备买进来以后按照子品牌来运营这个B公司。不过在购买时要说构成业务也不太对。如果按照同一控制下企业合并将差额冲减资本公司，二者之间又没有直接股权关系。或者就只能将子公司的资产负债，按照公允价值比例来分摊并入了。
项目组认为考虑到公司整体后续的战略规划，应该形成商誉，请问合适吗？

回答人：chenyiwei
首先判断该被收购公司是否构成“业务”。如果构成“业务”的，则应认定为非同一控制下企业合并，可能会形成商誉。
参考：《监管规则适用指引——会计类第 1 号》之“1-5 同一控制下企业合并的认定”：
一、家族成员之间转让股权形成的企业合并
同一控制下企业合并的认定标准较为严格，一般情况下，家族成员之间的股权转让不能直接认定为同一控制下企业合并，除非基于交易的商业实质，依据实质重于形式的原则，能够将家族成员之间转让股权的交易认定为”代持还原”。所谓”代持还原”是指，其他家族成员此前虽然在法律形式上持有股权，但实质上是代某一特定家族成员持有，该特定家族成员享有股权相关的主要风险和报酬，本次股权转让使得交易的法律形式与实质相统一。“代持还原”的认定，需要获取充分的证据，综合公司设立时的资金来源、交易股权对应的决策权的行使情况、交易价格的确定等因素进行判断。